臺灣基隆地方法院刑事判決　　　　　　　 94年度訴字第216號
公　訴　人　臺灣基隆地方法院檢察署檢察官
被　　　告　甲○○　男　39歲.
上列被告因偽造文書等案件，經檢察官提起公訴（94年度偵字第
100號），本院合議庭裁定由受命法官獨任進行簡式審判程序，
判決如左：
    主  文
甲○○連續行使偽造私文書，足以生損害於他人，處有期徒刑捌
月，偽造之「七四七通信七堵店」、「和記通信企業社」、「吉
門企業」、「瀚洋通訊行」之橢圓印章各壹枚及附表二所示之偽
造「七四七通信七堵店」橢圓章戳印文壹枚、偽造「余永襛」簽
名壹枚、偽造「吉門企業」橢圓章戳印文壹枚、偽造「陳素蓉」
簽名壹枚、偽造「和記通信企業社」橢圓章戳印文壹枚、偽造「
許騰敏」簽名壹枚、偽造「瀚洋通訊行」橢圓章戳印文壹枚、偽
造「林坤榕」簽名壹枚，均沒收；又連續意圖為自己不法之所有
，而侵占對於業務上所持有之物，處有期徒刑捌月。應執行有期
徒刑壹年貳月，偽造之「七四七通信七堵店」、「和記通信企業
社」、「吉門企業」、「瀚洋通訊行」之橢圓印章各壹枚及附表
二所示之偽造「七四七通信七堵店」橢圓章戳印文壹枚、偽造「
余永襛」簽名壹枚、偽造「吉門企業」橢圓章戳印文壹枚、偽造
「陳素蓉」簽名壹枚、偽造「和記通信企業社」橢圓章戳印文壹
枚、偽造「許騰敏」簽名壹枚、偽造「瀚洋通訊行」橢圓章戳印
文壹枚、偽造「林坤榕」簽名壹枚，均沒收。
    理  由
一、犯罪事實：
  (一)甲○○自民國91年9月3日起，受僱於全虹企業股份有限公司
    （以下簡稱全虹公司），擔任外勤業務員之職，負責向下游
    通訊行推銷行動電話機、收受應收帳款、處理客戶問題等職
    務，為從事業務之人。詎甲○○因業績不佳缺錢花用，竟意
    圖為自己不法之所有，並基於概括之犯意，利用其擔任全虹
    公司業務員之職務及熟稔全虹公司之配銷作業程序之機會，
    於如附表一所示時間，透過不知情之全虹公司下游通路商客
    戶富盛行、日昇通信器材行、泰吉通訊行之負責人徐榮鑫、
    藍輝斌、莊加慶等人分別向全虹公司贅訂行動電話機以提昇
    甲○○之銷售業績，嗣上述通路商客戶收受全虹公司送來之
    行動電話機，甲○○旋即向上述通路商客戶表示代理全虹公
    司收回該公司所送來如附表一所示之行動電話機後，未交還
    全虹公司而連續予以侵吞入己，並變賣得款供己周轉花用。
  (二)又甲○○另行起意，意圖為自己不法之所有，並基於概括之
    犯意，於92年12月間，利用不知情之基隆市安樂區不詳地址
    刻印行之店員，連續偽造全虹公司下游通路商客戶圜電訊
    有限公司、和記通信企業社、吉門企業行、瀚洋通訊行之「
    七四七通信七堵店」、「和記通信企業社」、「吉門企業」
    、「瀚洋通訊行」之橢圓印章各1枚，並持之於如附表二所
    示之時間，連續在如附表二所示全虹公司門市店銷（退）貨
    單據彙總表偽造上述客戶之印章及簽名後，持之向全虹公司
    行使調貨，以此方式施詐術，使全虹公司陷於錯誤而交付如
    附表二所示之行動電話機予甲○○，甲○○取得行動電話機
    後旋予變賣，得款供己周轉花用，致生損害於全虹公司及
    圜電訊有限公司、和記通信企業社、吉門企業行、瀚洋通訊
    行。嗣為全虹公司發覺訴請偵辦。
二、程序事項：
    本件被告甲○○所犯並非死刑、無期徒刑、最輕本刑為3年
    以上有期徒刑之罪或高等法院管轄第一審案件，其於準備程
    序進行中，先就被訴事實為有罪之陳述，經告知其簡式審判
    程序之旨，並聽取公訴人及被告之意見後，本院合議庭依刑
    事訴訟法第273條之1第1項之規定，裁定由受命法官獨任進
    行簡式審判程序，合先敘明。
三、證據名稱：
　(一)被告自白：被告甲○○於檢察官偵查中、本院準備程序及審
    理中自白上述犯罪事實，其任意自白核與下列事證相符，自
    應採為證據。
  (二)人證：
    1.證人乙○○之證述：乙○○於檢察事務官詢問時及檢察官
      偵查中證述全虹公司遭被告侵占及以虛偽之全虹公司門市
      店銷（退）貨單據彙總表詐取行動電話之情及其數量。
    2.證人徐榮鑫之證述：徐榮鑫於94年1月12日檢察官偵訊中
      證述被告到其店內將全虹公司送來之行動電話機取回之事
      實（見94年度偵字第100號偵查卷第6至7頁）。
    3.證人莊加慶之證述：莊加慶於94年1月12日檢察官偵訊中
      證述被告為了業績向全虹公司出貨，嗣後到其店內將其所
      收之全虹公司行動電話機取走，但被告未將貨品交還全虹
      公司，後來其收到全虹公司發出的存證信函等情（見94年
      度偵字第100號偵查卷第6至7頁）。
    4.證人藍輝斌之證述：藍輝斌於94年1月12日檢察官偵訊中
      證述全虹公司分別於92年底及93年初各出了一批行動電話
      給日昇通信器材行，均由全虹公司的業務員即被告來取回
      之情（見94年度偵字第100號偵查卷第19頁）。
  (三)書證：
    1.被告甲○○於全虹公司之任職同意書及工作職掌表影本各
      1份（附於93年度發查字第771號偵查卷第18、54頁）。
    2.全虹公司配送富盛行之門市店銷（退）貨單據彙總表影本
      1紙（附於93年度發查字第771號偵查卷第5頁及第33頁）
      ：富盛行於92年11月27日訂貨OKWAP A263型行動電話機5
      支，客戶簽收欄有被告甲○○之簽名並註記取回此批貨。
    3.全虹公司配送和記通信企業社之門市店銷（退）貨單據彙
      總表影本1紙（附於93年度發查字第771號偵查卷第34頁）
      ：和記通信企業社於92年12月3日訂貨OKWAP A263型行動
      電話機10支，客戶簽收欄係偽造之和記通信企業社店章及
      偽簽負責人許騰敏之署名。
    4.全虹公司配送瀚洋通訊行之門市店銷（退）貨單據彙總表
      影本1紙（附於93年度發查字第771號偵查卷第72頁）：瀚
      洋通訊行於93年1月14日訂貨OKWAP 163型行動電話機4支
      、OKWAP A263型行動電話機3支、OKWAP A263行動電話機4
      支，客戶簽收欄係偽造之瀚洋通訊行店章及偽簽瀚洋通訊
      行負責人林坤容之署名。
    5.全虹公司配送吉門企業行之門市店銷（退）貨單據彙總表
      影本1紙（附於93年度發查字第771號偵查卷第73頁）：吉
      門企業於92年12月3日訂貨OKWAP A263型行動電話機9支，
      客戶簽收欄係偽造之吉門企業行店章及偽簽吉門企業行負
      責人陳素容之署名。
    6.全虹公司配送圜電訊有限公司之門市店銷（退）貨單據
      彙總表影本1紙（附於93年度發查字第771號偵查卷第74頁
      ）：圜公司於92年11月27日訂貨OKWAP A263型行動電話
      機5支，客戶簽收欄係偽造之圜公司之章及偽簽圜公
      司負責人余永襛之署名。
    7.全虹公司配送日昇通信器材行之門市店銷（退）貨單據彙
      總表影本1紙（附於93年度發查字第771號偵查卷第75頁）
      ：日昇通信器材行於92年12月29日訂貨OKWAP 163型行動
      電話機10支。
    8.全虹公司配送日昇通訊器材行之門市店銷（退）貨單據彙
      總表影本1紙（附於93年度發查字第771號偵查卷第76頁）
      ：日昇通信器材行於93年1月16日訂貨NOKIA 2100型行動
      電話機1支、OKWAP A263型行動電話機7支。
    9.全虹公司配送泰吉通訊行之門市店銷（退）貨單據彙總表
      影本1紙（附於93年度發查字第771號偵查卷第77頁）：泰
      吉通訊行於93年1月19日訂貨NOKIA 6108型行動電話機1支
      、OKWAP A263型行動電話機7支。
  (四)綜上積極證據，上述犯罪事實已得確切之證明，被告犯行堪
    以認定，應依法論罪科刑。
四、論罪及科刑之理由：
  (一)犯罪事實(一)部分：
    1.查被告係擔任受僱於全虹公司擔任外勤業務員之職，負責
      向下游通訊行推銷行動電話機、收受應收帳款、處理客戶
      問題等職務，有被告於全虹公司之任職同意書及工作職掌
      表影本各1份在卷可稽，其對於客戶退還全虹公司之行動
      電話機，顯係基於業務上之關係而持有，竟未交還全虹公
      司而予侵吞入己並變賣，核被告此部分所為，係犯刑法第
      336條第2項之業務侵占罪。公訴意旨原論被告係犯刑法第
      335條第1項之侵占罪，雖有未洽，然公訴檢察官已於本院
      審理中當庭變更起訴之論罪法條為刑法第336條第2項，附
      予敘明。
    2.被告先後多次業務侵占犯行，時間緊接，所犯係構成要件
      相同之罪名，顯係基於概括犯意反覆為之，為連續犯，應
      依刑法第56條規定論以一罪，並加重其刑。
  (二)犯罪事實(二)部分：
    1.核被告此部分所為，係犯刑法第216條、第210條之行使偽
      造私文書罪、第339條第1項之詐欺罪。被告偽造印章、偽
      造署押之行為，為偽造私文書之部分行為，偽造私文書之
      低度行為又已為高度之行使行為所吸收，均不另論罪。其
      所犯行使偽造私文書與詐欺二罪之間，有方法與結果牽連
      關係，應依刑法第55條規定，從一重之行使偽造私文書罪
      論處。
    2.被告先後多次行使偽造私文書犯行，時間緊接，所犯係構
      成要件相同之罪名，顯係基於概括犯意反覆為之，為連續
      犯，應依刑法第56條規定論以一罪，並加重其刑。
  (三)被告所犯上開業務侵占、行使偽造私文書二罪，犯意各別，
    行為有異，罪名不同，應予分論併罰之。
  (四)本院審酌被告尚無前科，素行良好，其係從事業務之人，竟
    心生貪念，悖於職務，或以造假之銷貨單據向僱主訛詐貨品
    ，或以侵吞向客戶收回之貨品等方式，牟取私利，對於告訴
    人全虹公司造成損害不貲，並對商品上下游交易之安全形成
    莫大危害，犯罪後尚未賠償告訴人所受損害，及其犯罪之動
    機、目的、手段、犯罪後坦承犯行尚有悔意等一切情狀，分
    別量處如主文所示之刑，並定其應執行之刑，以示懲儆。
  (五)偽造之圜電訊有限公司、和記通信企業社、吉門企業行、
    瀚洋通訊行之「七四七通信七堵店」、「和記通信企業社」
    、「吉門企業」、「瀚洋通訊行」之橢圓印章各1枚，雖未
    扣案，然不能證明業已滅失，併如附表二所示之偽造之印文
    及簽名，不問屬於被告與否，均應依刑法第219條之規定宣
    告沒收。又偽造附表二所示之全虹公司門市店銷（退）貨單
    據彙總表4紙，雖係供被告犯罪所用之物，然係屬全虹公司
    所有，並非被告所有，故不併予沒收，附此敘明。
五、應適用之法條：
    刑事訴訟法第273條之1第1項、第284條之1、第299條第1項
    前段、第310條之2、第454條，刑法第56條、第336條第2項
    、第216條、第210條、第339條第1項、第55條、第219條、
    第51條第5款。
六、上訴方式之曉示：
    如不服本判決，得於收受送達後10日內，向本院提出上訴書
    狀，上訴於臺灣高等法院。
本案經檢察官丙○○到庭執行職務。
中　　華　　民　　國　　94　　年　　4 　　月　　29　　日
                  刑事第一庭法　官  蔡岱霖
以上正本證明與原本無異。
對於本判決如有不服，應於收受送達後10日內，向本院提出上訴
書狀，上訴於臺灣高等法院，並按他造當事人之人數附具繕本。
中　　華　　民　　國　　94　　年　　4 　　月　　29　　日
                      　　　書記官  明祖斌
【附錄】
本判決論罪之法條全文：
刑法第336條第2項
　對於業務上所持有之物，犯前條第1項之罪者，處6月以上5年
  以下有期徒刑，得併科3000元以下罰金。
刑法第210條
　偽造、變造公文書，足以生損害於公眾或他人者，處1年以上
  7年以下有期徒刑。
刑法第216條
　行使第210條至第215條之文書者，依偽造、變造文書或登載不
  實事項或使登載不實事項之規定處斷。
【附表一】
┌─┬────┬──────────┬──────────┬──────┐
│編│交貨時間│交還手機之通訊行    │行為方法　　　      │所得財物　  │
│號│        │                    │          　　      │            │
├─┼────┼──────────┼──────────┼──────┤
│1 │92.11.27│富盛行              │甲○○以全虹公司代理│OKWAP A263  │
│  │        │                    │人之身分向下游通訊行│手機5支。   │
│  │        │                    │收回贅訂之手機後侵占│            │
│  │        │                    │入己。              │            │
├─┼────┼──────────┼──────────┼──────┤
│2 │92.12.29│日昇通信器材行      │同上。              │OKWAP 163   │
│  │        │                    │                    │手機10支。  │
├─┼────┼──────────┼──────────┼──────┤
│3 │93.01.16│日昇通信器材行      │同上。              │NOKIA 2100  │
│  │        │                    │                    │手機1支、   │
│  │        │                    │                    │OKWAP A263  │
│  │        │                    │                    │手機7支。   │
├─┼────┼──────────┼──────────┼──────┤
│4 │93.01.19│泰吉通訊行          │同上。              │OKWAP A263  │
│  │        │                    │                    │手機7支。   │
└─┴────┴──────────┴──────────┴──────┘
【附表二】
┌─┬────┬─────┬───────┬─────┬────────┐
│編│交貨時間│遭冒名訂貨│行為方法　　　│所得財物　│偽造之印文及署押│
│號│        │之通訊行  │          　　│          │                │
├─┼────┼─────┼───────┼─────┼────────┤
│1 │92.11.27│圜電訊有│甲○○假冒下游│OKWAP A263│全虹公司門市店銷│
│  │        │限公司    │通訊行之名義，│手機5支。 │(退)貨單據彙總表│
│  │        │          │偽造銷貨單據，│          │上偽造之圜電訊│
│  │        │          │向全虹公司訂購│          │有限公司之「七四│
│  │        │          │手機，致全虹公│          │七通信七堵店」橢│
│  │        │          │司陷於錯誤而辦│          │圓章戳印文1枚、 │
│  │        │          │理出貨，將貨物│          │偽造之「余永襛」│
│  │        │          │交付予甲○○。│          │簽名1枚（見93年 │
│  │        │          │              │          │度發查字第771號 │
│  │        │          │              │          │偵查卷第74頁）  │
├─┼────┼─────┼───────┼─────┼────────┤
│2 │92.12.03│吉門企業行│同上。        │OKWAP A263│全虹公司門市店銷│
│  │        │          │              │手機9支。 │(退)貨單據彙總表│
│  │        │          │              │          │上偽造之吉門企業│
│  │        │          │              │          │社之「吉門企業」│
│  │        │          │              │          │橢圓章戳印文1枚 │
│  │        │          │              │          │、偽造之「陳素蓉│
│  │        │          │              │          │」簽名1枚（見93 │
│  │        │          │              │          │年度發查字第771 │
│  │        │          │              │          │號偵查卷第73頁）│
├─┼────┼─────┼───────┼─────┼────────┤
│3 │92.12.03│和記通信企│同上。        │OKWAP A263│全虹公司門市店銷│
│  │        │業社      │              │手機10支。│(退)貨單據彙總表│
│  │        │          │              │          │上偽造之和記通信│
│  │        │          │              │          │企業社之「和記通│
│  │        │          │              │          │信企業社」橢圓章│
│  │        │          │              │          │戳印文1枚、偽造 │
│  │        │          │              │          │之「許騰敏」簽名│
│  │        │          │              │          │1枚（見93年度發 │
│  │        │          │              │          │查字第771號偵查 │
│  │        │          │              │          │卷第79頁）      │
├─┼────┼─────┼───────┼─────┼────────┤
│4 │93.01.14│瀚洋通訊行│同上。        │OKWAP 163 │全虹公司門市店銷│
│  │        │          │              │手機4支、 │(退)貨單據彙總表│
│  │        │          │              │OKWAP A263│上偽造之瀚洋通訊│
│  │        │          │              │手機7支。 │行之「瀚洋通訊行│
│  │        │          │              │          │」橢圓章戳印文1 │
│  │        │          │              │          │枚、偽造之「林坤│
│  │        │          │              │          │榕」簽名1枚（見 │
│  │        │          │              │          │93年度發查字第77│
│  │        │          │              │          │1號偵查卷第72頁 │
│  │        │          │              │          │）。            │
└─┴────┴─────┴───────┴─────┴────────┘
